【裁判字號】    95,易,1220
【裁判日期】    951116
【裁判案由】    偽造文書
【裁判全文】
臺灣彰化地方法院刑事判決              95年度易字第1220號
公  訴  人  臺灣彰化地方法院檢察署檢察官
被      告  甲○○
                    （現另案在臺灣彰化監獄執行中）
上列被告因偽造文書案件，經檢察官提起公訴（95年度偵字第90
23號），被告於準備程序中就被訴事實為有罪之陳述，經告知簡
式審判程序之旨，並聽取公訴人、被告之意見後，本院合議庭裁
定由受命法官獨任進行簡式審判程序，判決如下：
    主  文
甲○○連續行使變造國民身分證，足以生損害於公眾及他人，處
有期徒刑月，如易科罰金以銀元佰元即新臺幣玖佰元折算壹
日。扣案變造之「陳皇銘」國民身分證上所貼「甲○○」之相片
壹張沒收。
    事  實
一、甲○○前因違反護照條例案件，經臺灣花蓮地方法院於民國
    94年8月9日，以94年度花院廣刑己緝字第121號發佈通緝。
    復因詐欺案件，經臺灣板橋地方法院以93年度訴字第1597號
    判決，判處有期徒刑3年確定，並經臺灣板橋地方法院檢察
    署於94年11月22日，以94年度板檢榮執卯緝字第4929號發佈
    通緝。甲○○為逃避追緝，以便前往福建省金門縣（下稱金
    門縣）經商，於95年2月初，經其友人即真實姓名年籍不詳
    、綽號「小胖」之成年人介紹，遂夥同與其有變造特種文書
    犯意聯絡之真實姓名年籍不詳、自稱「林生義」之成年人，
    由甲○○將其半身照片2張及新臺幣8千元代價置於信封內，
    委由不知情之「空軍一號」客運公司，將該載明收件人為「
    林生義」之信封自臺南站交寄至臺北站予「林生義」收受，
    「林生義」即在不詳時、地，將「陳皇銘」之國民身分證換
    貼甲○○之照片加以變造完成後，再以相同方式，交寄予甲
    ○○而供其使用，足以生損害於陳皇銘及戶政機關對戶政管
    理暨國民身分證核發之正確性。因甲○○為隱瞞通緝犯身分
    ，復基於行使變造特種文書之概括犯意，先於同年2月中旬
    ，在臺北松山機場，持前開變造之「陳皇銘」身分證向遠東
    航空公司人員購買至金門縣之機票，並於實施安檢時向安檢
    人員出示而行使，足生損害於陳皇銘、遠東航空公司對搭機
    旅客及機場安檢人員對旅客身分管理作業之正確性。復於同
    年4月13日上午8時許，承前行使變造特種文書之概括犯意，
    在金門縣尚義機場，持上開變造身分證，向華信航空公司（
    下稱華信航空）人員購買華信航空1262號班次金門飛松山之
    機票1張而行使，並於同日上午8時30分許機場通關之際，再
    次出示行使該變造身分證及登機證，接受航站安檢人員對旅
    客之身分檢查，足以生損害於陳皇銘、華信航空對搭機旅客
    及機場安檢人員對旅客身分管理作業之正確性。嗣經安檢人
    員察覺有異，當場查獲而悉上情，並扣得上開變造之國民身
    分證1枚。
二、案經金門縣政府警察局移送福建金門地方法院檢察署呈請最
    高法院檢察署檢察長令轉臺灣板橋地方法院檢察署呈請臺灣
    高等法院檢察署檢察長令轉臺灣彰化地方法院檢察署檢察官
    偵查起訴。
    理  由
一、本案被告甲○○所犯係死刑、無期徒刑、最輕本刑為3年以
    上有期徒刑以外之罪，其於準備程序就前揭被訴事實為有罪
    之陳述，經受命法官告知簡式審判程序之旨，並聽取其與公
    訴人之意見後，本院認無不得或不宜改依簡式審判程序進行
    之處，爰依刑事訴訟法第273條之1第1項、第284條之1，裁
    定本案由受命法官獨任進行簡式審判程序，合先敘明。
二、上開事實，業據被告甲○○迭於警詢、偵查及本院行準備程
    序及審理時坦承不諱，並有扣案變造之「陳皇銘」國民身分
    證1枚、內政部警政署刑事警察局95年5月25日刑鑑字第0950
    056401號鑑定書1份、華信航空電子機票收據1張、法務部戶
    役政連結作業系統之陳皇銘個人基本資料1紙、查捕逃犯作
    業個別查詢報表2紙附卷可稽，足認被告之任意性自白與事
    實相符，事證明確，其犯行堪以認定，應予依法論科。
二、查被告行為後，刑法業於94年2月2日修正公布，95年7月1日
    起施行，其中與本件有關部分之第2條、第28條、第33條第5
    款、第55條、第51條第5款，均業已修正。按「行為後法律
    有變更者，適用行為時之法律，但行為後之法律有利於行為
    人者，適用最有利於行為人之法律」，修正後刑法第2條第1
    項定有明文。此條規定係規範行為後法律變更所生新舊法比
    較適用之準據法，本身尚無新舊法比較之問題，於新法施行
    後，應一律適用新法第2條第1項之規定，為「從舊從輕」之
    比較，先予敘明，再按本次法律變更，比較時應就罪刑有關
    之共犯、未遂犯、想像競合犯、牽連犯、連續犯、結合犯，
    以及累犯加重、自首減輕暨其他法定加減原因（如身分加減
    ）與加減例等一切情形，綜其全部罪刑之結果而為比較（最
    高法院95年5月23日95年度第8次刑事庭會議決議參照）。茲
    就本件新舊法比較結果敘述如下：
（一）本件被告行為時之刑法第212條法定刑為1年以下有期徒刑
      、拘役或銀元3百元以下罰金，又依被告行為時之刑法第
      33條第5款規定：罰金為銀元1元以上，及罰金罰鍰提高標
      準條例第1條前段規定：依法律應處罰金、罰鍰者，就其
      原定數額得提高為2倍至10倍。是被告行為時刑法第212條
      之罰金刑部分經提高後為銀元1元以上3千元以下，經折算
      為新臺幣後則為新臺幣3元以上、9千元以下。而95年7月1
      日公布施行之刑法第33條第5款規定：罰金為新臺幣1千元
      以上，另刑法施行法第1條之1規定：94年1月7日刑法修正
      施行後，刑法分則編所定罰金之貨幣單位為新臺幣。94年
      1月7日刑法修正時，刑法分則編未修正之條有定有罰金者
      ，自94年1月7日刑法修正施行後，就其所定數額提高為30
      倍。但72年6月26日至94年1月7日新增或修正之條文，就
      其所定數額提高為3倍。查刑法第212條係於72年6月26日
      以前所制定，是第212條之罰金刑部分經提高後變更為新
      臺幣1千元以上9千元以下，是比較修正前、後之刑罰法律
      ，自以被告行為時關於科處罰金刑之法律較有利於被告。
（二）按修正前刑法第28條共犯之規定為：2人以上共同實施犯
      罪之行為者，皆為正犯」，修正施行後之規定則為：2人
      以上共同實行犯罪之行為者，皆為正犯」，揆諸本條之修
      正理由係為釐清陰謀共同正犯、預備共同正犯、共謀共同
      正犯是否合乎本條規定之正犯要件。而本案被告與自稱「
      林生義」之成年男子共同變造特種文書之犯行，既屬實行
      犯罪行為之正犯，則適用修正施行前之刑法第28條規定論
      擬，並無不利於被告。
（三）又刑法第56條連續犯之規定業於94年2月2日修正公布刪除
      ，是於新法修正施行後，被告所為構成要件相同之數犯罪
      行為，即須分論併罰。此刪除雖非犯罪構成要件之變更，
      但顯已影響行為人刑罰之法律效果，自屬法律有變更，依
      新法第2條第1項規定，比較新、舊法結果，應以適用被告
      之行為時法律即舊法論以連續犯較有利於被告（最高法院
      95年度第8次刑事庭會議決議參照）。
（四）被告行為時之刑法第41條第1項前段規定：「犯最重本刑
      為5年以下有期徒刑以下之刑之罪，而受6個月以下有期徒
      刑或拘役之宣告，因身體、教育、職業、家庭之關係或其
      他正當事由，執行顯有困難者，得以1元以上3元以下折算
      1日，易科罰金」，而被告等行為時之易科罰金折算標準
      ，修正前罰金罰鍰提高標準條例第2條前段（現已刪除）
      規定，就其原定數額提高為1百倍折算1日，則本件被告行
      為時之易科罰金折算標準，如以銀元3百元折算1日，經折
      算為新臺幣後，應以新臺幣9百元折算為1日。惟95年7月1
      日修正公布施行之刑法第41條第1項前段則規定：「犯最
      重本刑為5年以下有期徒刑以下之刑之罪，而受6個月以下
      有期徒刑或拘役之宣告者，得以新臺幣1千元、2千元或3
      千元折算1日，易科罰金。」比較修正前後之易科罰金折
      算標準，以95年7月1日修正公布施行前之規定，較有利於
      被告。
（五）經綜合上述各條文修正前、後之比較，揆諸前揭最高法院
      決議及修正後刑法第2條第1項前段、後段規定之「從舊、
      從輕」原則，自應適用被告行為時之法律，即修正前刑法
      之相關規定及罰金罰鍰提高標準條例第1條前段、修正前
      罰金罰鍰提高標準條例第2條規定，予以論處。
三、按國民身分證係屬關於國民身分證明之文書，故核被告甲○
    ○所為，係犯刑法第216條、第212條之行使變造特種文書罪
    。被告就變造「陳皇銘」國民身分證部分，與真實姓名年籍
    不詳之成年男子「林生義」間，有犯意聯絡及行為分擔，為
    共同正犯。被告變造特種文書之低度行為為行使之高度行為
    所吸收，不另論罪。被告先後多次行使變造特種文書犯行，
    時間緊密，犯罪構成要件相同，顯係基於概括犯意為之，為
    連續犯，應依修正前刑法第56條之規定論以一罪，並加重其
    刑。爰審酌被告為逃避追緝，而變造他人身分證明文書以持
    用，所侵害之法益非輕，且妨害社會秩序，惟其犯罪後尚能
    坦承犯行，態度良好等一切情狀，量處如主文所示之刑，並
    依修正前刑法第41條第1項前段及修正前罰金罰鍰提高標準
    條例第2條規定，諭知易科罰金之折算標準，以示懲儆。扣
    案變造之「陳皇銘」國民身分證上所貼被告本人之相片1張
    ，係被告所有且供犯罪所用之物，業經被告供認在卷，爰依
    刑法第38條第1項第2款規定宣告沒收。
據上論斷，應依刑事訴訟法第273條之1第1項、第299條第1項前
段，刑法第2條第1項前段、修正前刑法第28條、第56條、刑法第
216條、第212條、修正前刑法第41條第1項前段、第38條第1項第
2款，罰金罰鍰提高標準條例第1條前段、修正前罰金罰鍰提高標
準條例第2條，，現行法規所定貨幣單位折算新臺幣條例第2條，
判決如主文。
本案經檢察官郭玄義到庭執行職務。
中    華    民    國    95    年    11    月    16    日
                  刑事第二庭    法  官  尚安雅
以上正本證明與原本無異。
如不服本判決，應於送達後10日內向本院提出上訴狀（須附繕本
）。
中    華    民    國    95    年    11    月    17    日
                                書記官  廖建興
附錄本案論罪科刑法條：
中華民國刑法第212條
（偽造變造特種文書罪）
偽造、變造護照、旅券、免許證、特許證及關於品行、能力服務
或其他相類之證書、介紹書，足以生損害於公眾或他人者，處1
年以下有期徒刑、拘役或3百元以下罰金。
中華民國刑法第216條
（行使偽造變造或登載不實之文書罪）
行使第210條至第215條之文書者，依偽造、變造文書或登載不實
事項或使登載不實事項之規定處斷。


司法院資訊處製作；財團法人民間司法改革基金會備份。
